【裁判字號】    99,判,981
【裁判日期】    990930
【裁判案由】    虛報進口貨物
【裁判全文】
最  高  行  政  法  院  判  決
                                       99年度判字第981號
上  訴  人  鼎泰食品股份有限公司
代  表  人  甲○○
被 上訴 人  財政部高雄關稅局
代  表  人  曾瑞育
上列當事人間虛報進口貨物事件，上訴人對於中華民國97年12月
18日高雄高等行政法院97年度訴字第818號判決，提起上訴，本
院判決如下：
    主  文
上訴駁回。
上訴審訴訟費用由上訴人負擔。
    理  由
一、上訴人於民國96年7月20日委由順成報關有限公司向被上訴
    人申報自中國大陸進口FROZEN WATER CHESTNUTS DICED乙批
    ，共24,500公斤，案經被上訴人查驗結果，來貨中僅500公
    斤與原申報貨名相符，其餘24,000公斤為未申報之冷凍馬鈴
    薯塊（增列於報單第2項），其稅則號別係歸列第0710.10.0
    0號，輸入規定為MWO（大陸物品不准輸入），上訴人涉有虛
    報貨名，逃避管制之情事，被上訴人爰依海關緝私條例第37
    條第3項轉據同條例第36條第1項、第3項規定，處第2項貨價
    1倍之罰鍰新臺幣（下同）238,547元，併沒入貨物。上訴人
    不服，申經復查，未獲變更，提起訴願，亦遭決定駁回，遂
    提起本件行政訴訟。
二、上訴人起訴主張：上訴人確係向世強冷凍食品有限公司（下
    稱世強公司）訂購馬蹄丁，而非冷凍馬鈴薯塊，因世強公司
    在大陸地區之員工誤將馬鈴薯當作馬蹄丁，裝櫃至臺灣，上
    訴人收到海關通知後始悉前情，世強公司事後亦承認係其將
    貨物裝錯，此亦經臺灣高雄地方法院（下稱高雄地院）97年
    度訴字第995號刑事判決認定，上訴人無逃避管制之意圖。
    又海關緝私條例第37條第3項及第36條規定，均係以行為人
    故意私運貨物進口為構成要件，上訴人縱有過失責任，亦不
    該當該要件，況本件係出口商之誤裝，不應將其歸責上訴人
    等語，求為判決訴願、復查決定及原處分均撤銷。
三、被上訴人則以：上訴人報運進口中國大陸產製FROZEN WATER
    CHESTNUTS DICED，經查驗結果，來貨中僅500公斤與原申報
    貨名相符，其餘24,000公斤為未申報之冷凍馬鈴薯塊，其稅
    則號別歸列第0710.10.00號，輸入規定為MW0（大陸物品不
    准輸入），上訴人虛報進口貨物名稱，逃避管制之違章事證
    明確，被上訴人依法裁處，洵無違誤。至上訴人檢具國外發
    貨人出具之私人電子信件，僅說明本件貨物係因誤裝貨品到
    臺灣，並未提及同一發貨人發貨兩批以上，互相誤裝錯運之
    情形及事證，且上訴人如已知來貨不符，亦應依法於海關發
    覺不符或接獲檢舉密報前向海關報備，而縱令國外供應商誤
    裝貨品屬實，亦僅係該國外供應商對上訴人應負私法上之責
    任，自不得卸免上訴人在公法上應負之責任。另本件應罰行
    為之成立，僅以有「申報不實」，並「涉及逃避管制」之情
    形為已足，並不以行為人有「故意」為要件，上訴人顯係誤
    解法令等語，資為抗辯，求為判決駁回上訴人之訴。
四、原審斟酌全辯論意旨及調查證據之結果，以：
(一)按進口貨物是否有虛報情事，係以申報進口報單與實際來貨
    是否相符為認定依據。本件上訴人於96年7月20日委由順成
    報關有限公司向被上訴人申報進口中國大陸產製FROZEN
    WATER CHESTNUTS DICED乙批（進口報單號碼：第BE/96/Y38
    6/2409號），共24,500公斤，稅則號別報列第0714.90.12號
    ，由電腦核定以C3（貨物查驗）方式通關，案經被上訴人查
    驗結果，來貨中僅500公斤與原申報貨名相符，其餘24,000
    公斤為未申報之冷凍馬鈴薯塊，歸列稅則號別第0710.10.00
    號，輸入規定為MWO，屬未經經濟部開放准許間接進口之大
    陸物品項目等情，為兩造所不爭，並有進口報單及被上訴人
    進出口報單申報不符案件簽報表附原處分卷可稽，本件上訴
    人實際進口貨物既與原申報輸入貨物名稱有所不符，該實際
    進口貨物又屬限制輸入貨品，則上訴人虛報所運貨物名稱，
    涉及逃避管制之違章事證明確，應堪認定。
(二)次按「進口貨物如有溢裝，或實到貨物與原申報不符，或夾
    雜其他物品進口情事，除係出於同一發貨人發貨兩批以上，
    互相誤裝錯運，經舉證證明，並經海關查明屬實者，准予併
    案處理，免予議處外，應依海關緝私條例有關規定論處。…
    …。」為進出口貨物查驗準則第15條第1項所規定。準此，
    倘進口人可證明實到貨物與原申報不符之原因，係因進口貨
    物係由同一發貨人發貨兩批以上，致發生互相錯裝誤運之情
    事，則由於該申報不符並非由進口人之故意或過失所造成，
    自無依海關緝私條例加以處罰之餘地。再「進出口貨物查驗
    準則第15條第1項前段規定：……限定同一發貨人發貨兩批
    以上之互相誤裝錯運，其進口人始得併案處理免予議處，至
    於不同發貨人發貨兩批以上之互相誤裝錯運，其進口人應依
    海關緝私條例有關規定論處，尚未違背憲法第7條平等原則
    。」復經司法院釋字第648號解釋有案。上訴人雖提出其與
    發貨人間往來之電子郵件，主張本件申報進口貨物與實際來
    貨不相符，係因發貨人錯將馬鈴薯丁當作馬蹄丁誤運至臺灣
    所致云云。然上訴人前所檢具國外發貨人出具之私人電子信
    件，僅說明本件貨物係因誤裝貨品到臺灣，無法證明係因同
    一發貨人發貨兩批以上，致發生互相錯裝誤運之情事，故與
    上開規定不合，自不得免予議處。
(三)又現行進口貨物通關係採申報與查驗制度，並課以進口商誠
    實申報作為義務，即為確保進口稅捐核課暨貨物查驗之正確
    性，貨物進口人負有誠實申報名稱、品質、數量、重量、規
    格、產地等義務，倘實到貨物與原申報不符而涉有漏稅或逃
    避管制等情事，即應依海關緝私條例有關規定論處。上訴人
    既為專業國際貿易廠商，從事進口涉案貨物之業務，其為報
    關義務人，對進口之法令及海關如何進行通關查驗程序應知
    之甚稔，上訴人為其自身權益，避免因虛報觸法而受罰，本
    應就出口商所交付之貨品，予以特別審慎注意，主動查明，
    再誠實申報，藉以防止虛報進口貨物之情事發生。而為善盡
    誠實申報之義務，確定來貨是否相符，亦可依海關管理進出
    口貨棧辦法向海關申請先看貨再申報，如發現到貨不符時，
    即可依進出口貨物查驗準則之規定，向海關事先報備。上開
    海關管理進出口貨棧辦法之規定，固非課以進口人有看樣、
    檢視貨物之義務，然上訴人既有確定所申報內容與實到貨物
    相符之義務，且可由上開看樣、檢視規定或其他方法（如裝
    船前驗貨等）確定，上訴人仍疏於注意，於進口本件貨物前
    未予詳加確認實際貨物名稱，即行申報，致部分來貨之名稱
    與進口報單記載不符，除違反誠實申報之義務外，其有應注
    意能注意卻不注意之過失，被上訴人依法論處，洵屬有據。
(四)至上訴人總經理蘇永仿因本件進口事宜，經高雄地院檢察署
    檢察官以涉有懲治走私條例罪嫌提起公訴之刑事案件，雖經
    高雄地院97年度訴字第995號判決無罪在案。然行政訴訟與
    刑事訴訟原可各自依調查證據之結果認定事實，不受刑事判
    決之拘束，是上訴人援引該無罪判決主張不應受罰，仍無足
    採據。從而，上訴人報運貨物進口，有虛報所運貨物名稱，
    涉及逃避管制之情事，被上訴人依海關緝私條例第37條第3
    項轉據同條例第36條第1項、第3項規定，處上訴人貨價1倍
    之罰鍰238,547元，併沒入貨物，並無違誤，復查決定及訴
    願決定遞予以維持，亦無不合，因將原決定及原處分均予維
    持，駁回上訴人之訴。
五、本院按
(一)按「報運貨物進口而有左列情事之一者，得視情節輕重，處
    以所漏進口稅額2倍至5倍之罰鍰：一、虛報所運貨物之名稱
    ……。」「有前2項情事之一而涉及逃避管制者，依前條第1
    項及第3項論處。」「私運貨物進口、出口或經營私運貨物
    者，處貨價1倍至3倍之罰鍰。」「前2項私運貨物沒入之。
    」海關緝私條例第37條第1項第1款、第3項、第36條第1項、
    第3項定有明文。又進口非屬「臺灣地區與大陸地區貿易許
    可辦法」第7條規定准許輸入之大陸地區物品者，即構成進
    口禁止輸入之物品而涉及逃避管制之違法行為。
(二)本件上訴人委由順成報關有限公司向被上訴人申報自中國大
    陸進口FROZEN WATER CHESTNUTS DICED乙批，共24,500公斤
    ，案經被上訴人查驗結果，來貨中僅500公斤與原申報貨名
    相符，其餘24,000公斤為未申報之冷凍馬鈴薯塊，其稅則號
    別係歸列第0710.10.00號，輸入規定為MWO（大陸物品不准
    輸入），上訴人涉有上開虛報進口貨物名稱，逃避管制之情
    事，乃原審本於職權調查認定之事實，經核與證據法則、經
    驗法則均屬無違。再「人民違反法律上之義務而應受行政罰
    之行為，法律無特別規定時，雖不以出於故意為必要，仍須
    以過失為其責任條件。」業經司法院釋字第275號解釋在案
    ；而司法院釋字第521號解釋更重申司法院釋字第275號解釋
    之意旨，表示「……至於依海關緝私條例第36條、第37條規
    定之處罰，仍應以行為人之故意或過失為其責任條件，……
    」故關於依據海關緝私條例第36條及第37條規定為處分，自
    以行為人有故意或過失為其責任條件，而非僅限於故意。又
    海關緝私條例第37條所謂「虛報」係指「申報虛偽不實」而
    言，此與故意「虛報」之「詐報不實」須以「故意」為歸責
    要件者不同，且進口貨物是否有虛報情事，悉以報單上原申
    報與實際來貨是否相符為認定之依據，凡涉有虛報行為，即
    應依法論處。原審認上訴人為專業貿易商，當對買賣標的物
    及我國貿易法令知之甚詳，應特別審慎注意，以防止發生進
    口管制物品之情事，並盡其誠實申報作為之義務，上訴人疏
    於查明系爭貨物名稱，難謂已盡注意之義務，則其怠忽注意
    ，致進口管制之大陸物品，難謂無過失，自應受罰，並無不
    當。上訴人主張其非故意，不應受罰云云，要不足採。至司
    法院釋字第648號解釋理由書雖載明「系爭規定並未排除不
    同發貨人發貨兩批以上互相誤裝錯運時，受處罰人應有故意
    過失之責任要件，故如進口人並無故意過失者，應不予處罰
    ，自不待言。」係指在不同發貨人發貨兩批以上互相誤裝錯
    運之情形，如進口人無故意過失則不能處罰。本件上訴人既
    有過失，即不能免罰。上訴人指摘原判決違背司法院釋字第
    648號解釋意旨云云，亦不足採。另上訴人主張其刑事案件
    業經臺灣高等法院高雄分院97年度上訴字第1838號審理終結
    ，判決確定，被告蘇永仿無罪確定部分，然原判決並非以上
    開刑事判決為證據認定上訴人之違章事實，且刑事訴訟案件
    與行政訴訟案件，依法各自認定事實，刑事判決結果，並無
    拘束行政法院之效力。且該刑事判決係就蘇永仿有否犯懲治
    走私條例第2條第1項之罪為裁判，該罪構成要件與本件上訴
    人違反之海關緝私條例第37條第3項規定未盡相同。從而，
    被上訴人依前揭規定處上訴人貨價1倍罰鍰，併沒入貨物，
    於法並無違誤。上訴論旨，仍執前詞，指摘原判決違誤，求
    予廢棄，難認有理由，應予駁回。至於上訴人其餘訴稱各節
    ，乃上訴人就原審取捨證據、認定事實之職權行使，指摘其
    為不當，均無可採。綜上所述，上訴意旨指摘原判決違誤，
    求予廢棄，難認有理由，應予駁回。
六、據上論結，本件上訴為無理由。依行政訴訟法第255條第1項
    、第98條第1項前段，判決如主文。
中    華    民    國    99    年    9     月    30    日
                    最高行政法院第五庭
                        審判長法官  黃  璽  君
                              法官  林  茂  權
                              法官  陳  國  成
                              法官  吳  東  都
                              法官  陳  金  圍

以  上  正  本  證  明  與  原  本  無  異
中    華    民    國    99    年    10    月    1     日
                              書記官  彭  秀  玲

司法院資訊處製作；財團法人民間司法改革基金會備份。
